【裁判字號】    89,家訴,31
【裁判日期】    900319
【裁判案由】    解除婚約等
【裁判全文】
臺灣屏東地方法院民事判決  八十九年度家訴字第三一號
    原      告  甲○○
    被      告  乙○○
右當事人間解除婚約請求損害賠償事件事件，本院判決如左：
    主      文
被告應給付原告新台幣貳拾參萬捌仟參佰柒拾元，及自民國八十九年十一月一日起至
清償日止按週年利率百分之五計算之利息。
原告其餘之訴駁回。
訴訟費用由被告負擔。
本判決於原告以新台幣捌萬元供擔保後，得假執行。
原告其餘假執行之聲請駁回。
    事      實
甲、原告方面：
一、聲明：求為判決（一）被告應給付原告新台幣（下同）一百零八萬八千三百七十
    元，及自起訴狀繕本送達被告之翌日（八十九年十一月一日）起至清償日止按週
    年利率百分之五計算之利息。（二）願供擔保請准宣告假執行。
二、陳述：
    兩造於婚約生效後，鑒於婚姻乃人生大事，必須鄭重及昭告親友，乃決定於民國
    八十九年五月二十七日舉行正式訂婚議式並宴請親友，原告為此乃印製並寄送喜
    帖予親友，並訂有喜餅、喜宴、購買手飾、衣服，並拍攝婚紗照，詎正式訂婚日
    期之前夕，被告卻突然來電表示不參加訂婚儀式，被告自得基於民法第九百七十
    六條第一項第二款及同條項第九款之規定解除婚約，並以訴狀繕本送達被告為解
    除婚約之意思表示，又婚約解除時無過失之一方得向有過失之他方請求賠償所受
    財產上及非財產上之損害，原告因訂婚議式支出八萬八千三百七十元，又被告之
    逃婚行為令原告在父母及親友面前顏面掃地，終日接受恥笑與指責，精神倍極痛
    苦，盡日以淚洗面，致使原告懷中與被告共有之小生命亦因之宣告流產，原告身
    體及精神均受有極大之損害，為此訴請被告賠償財產上損害八萬八千三百七十元
    及非財產上損害一百萬元，及自起訴狀繕本送達被告之翌日起至清償日止按週年
    利率百分之五計算之利息。又縱令無民法第九百七十六條第一項各款之情形，然
    被告無故未參加文定議式，仍屬違反婚約，依民法第九百七十八條及第九百七十
    九條之規定，原告仍得請求前開損害賠償。
三、証據：提出喜帖、醫療費用收據各一件、收據七件為証，並聲請訊問証人陳凱源
    。
乙、被告方面：
一、聲明：求為判決原告之訴駁回。
二、陳述：
    兩造已認識八年，後來原告懷孕，兩造即談及婚嫁，先談訂婚，也說到要結婚，
    後來請被告之舅媽當媒人，原本於八十九年五月二十七日要舉行訂婚議式，但因
    舅媽與原告父親說電話時產生口角，原告父親侮辱被告父母親及家人，被告經媒
    人轉知後即非常生氣，經於同年五月二十日向原告查詢，但原告卻沒有答覆，所
    以訂婚儀式才沒有去。
三、証據：聲請訊問証人李陳金葉。
    理      由
一、原告主張兩造訂有婚約，詎正式訂婚日期之前夕，被告卻突然來電表示不參加訂
    婚儀式，被告自得基於民法第九百七十六條第一項第二款及同條項第九款之規定
    解除婚約，並以訴狀繕本送達被告為解除婚約之意思表示，原告因訂婚議式支出
    八萬八千三百七十元，且被告之逃婚行為令原告精神倍極痛苦，原告身體及精神
    均受有極大之損害，為此訴請被告賠償財產上損害八萬八千三百七十元及非財產
    上損害一百萬元，及自起訴狀繕本送達被告之翌日起至清償日止按週年利率百分
    之五計算之利息。而被告則以兩造已談及婚嫁，原本訂於八十九年五月二十七日
    要舉行訂婚議式，但因舅媽與原告父親產生口角，原告父親侮辱被告父母親及家
    人，被告經舅媽轉知後即非常生氣，經於同年五月二十日向原告查詢，但原告卻
    沒有答覆，故訂婚儀式始未參加等情置辯。
二、原告主張兩造已論及婚嫁，雙方約定互相結婚，惟先舉行訂婚儀式，嗣訂婚儀式
    當天被告並未參加等情，業據其提出喜帖、收據等件為証，並為被告所自認，自
    堪信原告之主張為真實。按婚約為男女當事人約定將來互相結婚之契約，應由男
    女當事人自行訂定，本件兩造對於將來結婚已互相約定，婚約當已成立生效，惟
    兩造為昭慎重，遂約定於八十九年五月二十七日舉行訂婚儀式，原告並已印製喜
    帖寄送親友，並訂有喜餅、喜宴、購買手飾、衣服、拍攝婚紗照，惟被告並未參
    加訂婚議式，被告雖以其舅媽與原告父親產生口角，原告父親侮辱被告父母親及
    家人，被告於同年五月二十日向原告查詢，但原告卻沒有答覆，故訂婚議式始未
    參加等情置辯，惟被告之舅媽與原告父親產生口角之情形究竟如何，其真實情形
    尚未釐清，有無言語轉達之錯誤，被告於未探知實情前，即決定不參加訂婚儀式
    ，其決定尚嫌草率，又被告雖曾向原告詢問有無該情，卻未得到原告之答覆，惟
    該等爭執並非存在於原告與被告之舅媽之間，原告又如何能知道實情，縱知悉實
    情，基於情理亦不會火上加油，促使爭執廣大，何況該事由並非存於兩造之間，
    與兩造間是否結婚，亦無必然關係，被告自不得以該等事由作為不參加行訂婚儀
    式或結婚之藉口，被告未能慎思卻單方決定不予參加訂婚儀式，使兩造原已預定
    之訂婚儀式因而未能舉行，按依社會之風俗習慣，訂婚宴客係屬女方之重要宴會
    ，目的在於昭告親友，同享結婚之喜悅，並得到親友之祝福，其重要性有如男方
    於結婚時之宴客一般，被告卻逕行違反兩造約定之訂婚儀式，按有重大事由，婚
    約當事人之一方得解除契約，民法第九百七十六條第一項第九款定有明文，本件
    被告單方決定不予參加訂婚儀式，使原告受有身體及精神上相當之損害，原告基
    於重大事由解除婚約於法自屬有據。
三、按婚約解除時，無過失之一方，得向有過失之他方請求賠償其因此所受之損害。
    雖非財產上之損害，受害人亦得請求賠償相當之金額，民法第九百七十七條第一
    項、第二項定有明文。本件被告單方決定不參與訂婚儀式，顯有過失，原告因訂
    婚儀式所支出之費用，計有印製喜帖、訂喜餅、喜宴、購買手飾、衣服及拍攝婚
    紗照之費用共計八萬八千三百七十元，此有喜帖及收據等件為証，自堪信為真實
    ，又原告受此打擊，腹中之胎兒亦因而流產，有原告提出之醫療費用收據可証，
    故原告顯係受有精神上之損害，爰審酌兩造之身分、地位、經濟能力及被告所受
    損害等一切情狀，被告應賠償原告之精神上損害賠償以十五萬元為適當，逾此部
    分之請求為無理由，應予駁回。
四、原告陳明願供擔保，聲請宣告假執行，就其勝訴部分，經核無不合，爰酌定相當
    擔保金額准許之；至原告敗訴部分，其假執行之聲請，已失所附麗，應予駁回。
據上論結，本件原告之訴為一部有理由，一部無理由，依民事訴訟法第七十九條但書
、第三百九十條第二項，判決如主文。
中      華      民      國    九十      年      三      月      十九    日
                                    臺灣屏東地方法院民事第二庭
~B法      官  黃義成
右為正本係照原本作成。
如不服本判決，應於收受送達後二十日內向本院提出上訴書狀，其未表明上訴理由者，應
於提出上訴後二十日內向本院補提理由書狀（均須按他造當事人之人數附繕本）。
~B法院書記官  徐建功
中      華      民      國    九十      年      三      月      十九    日


司法院資訊處製作；財團法人民間司法改革基金會備份。
